臺灣臺中地方法院刑事判決　　　　　　 96年度易緝字第441號
公　訴　人　臺灣臺中地方法院檢察署檢察官
被　　　告　甲○○
上列被告因恐嚇取財案件，經檢察官提起公訴（96年度偵字第82
30號），被告於本院行準備程序時就被訴事實為有罪之陳述，經
受命法官聽取當事人意見後，由本院合議庭裁定以簡式審判程序
審理，判決如下：
    主    文
甲○○幫助意圖為自己不法之所有，以恐嚇使人將本人之物交付
，處有期徒刑肆月，如易科罰金，以新臺幣壹仟元折算壹日；減
為有期徒刑貳月，如易科罰金，以新臺幣壹仟元折算壹日。
    犯罪事實
一、甲○○可預見不法集團成員無故蒐集他人之行動電話使用，
    乃俾利於迴避員警之查緝，其後可能將取得之行動電話供作
    向不特定人恐嚇取財時撥打之用，且其發生並不違背本意之
    情形下，仍基於幫助不法集團成員向他人恐嚇取財之不確定
    故意，於民國95年8月10日，在臺中縣大甲鎮○○路某處，
    將其於95年8月6日向南屏電信股份有限公司所申請使用，門
    號為0000000000號之行動電話，以新台幣（下同）2,000元
    之代價，交予真實姓名、年籍均不詳，綽號「阿標」之成年
    男子，而容認他人使用其上開行動電話遂行犯罪。嗣綽號「
    阿標」之成年男子即與其所屬之擄鴿集團，基於意圖為自己
    不法所有之犯意聯絡，由該集團中之一不詳姓名成年男子於
    95年8月12日10時許（起訴書誤載為95年7月12日），依該集
    團所捕獲乙○○所飼養賽鴿腳環上之資料，以該0000000000
    號行動電話撥打乙○○所使用之0000000000號行動電話，並
    向乙○○恫嚇稱：若不依約匯款，即要加害其所有之賽鴿等
    語，致乙○○因而心生畏懼，於同日循命匯款1,950元至該
    集團指定之徐人俊（另由本院判決公訴不受理）所有之太平
    宜欣郵局0000-0000000000號帳戶。嗣經警獲報後，調閱上
    揭行動電話申租資料，始循線查獲上情。
二、案經臺中縣警察局報請臺灣臺中地方法院檢察署檢察官偵查
    起訴。
    理    由
一、本件被告甲○○於準備程序中就上開犯罪事實為有罪之陳述
    ，且所犯係死刑、無期徒刑、最輕本刑為三年以上有期徒刑
    以外之罪，經本院合議庭依刑事訴訟法第273條之1第1項之
    規定，裁定由法官一人獨任進行簡式審判程序，先此敘明。
二、訊據被告甲○○坦認確有於上揭時地，將前述其所申設門號
    為0000000000號之行動電話，提供交付予真實姓名、年籍均
    不詳，綽號「阿標」之成年男子使用之事實，且該「阿標」
    所屬擄鴿集團成員所為之前述恐嚇取財犯行，亦據被害人乙
    ○○於警詢及偵查中證述綦詳，並有徐人俊之郵政存簿儲金
    立帳申請書及存簿、劃撥儲金開戶檢核表影本各一紙、太平
    宜欣郵局客戶95年8月1日至8月30日之歷史交易清單影本四
    紙、南屏電信股份有限公司95年9月7日南字資第950907004
    號函暨通聯調閱查詢單影本共三紙、中華電信股份有限公司
    通聯調閱查詢單影本二紙等在卷可參。按刑法上之故意，分
    直接故意（確定故意）與間接故意（不確定故意），「行為
    人對於構成犯罪之事實，明知並有意使其發生者」為直接故
    意，「行為人對於構成犯罪之事實，預見其發生而其發生並
    不違背其本意者」為間接故意；而行動電話門號之申辦甚為
    方便，並無限制，一般人均可任意申辦之，則依普遍之社會
    生活經驗，苟見他人不以自身名義申辦行動電話門號，反而
    對外蒐集他人所設立之行動電話供己使用，衡情應對於該行
    動電話之是否合法使用一節，當有合理之懷疑，是被告對於
    不法集團成員可能將其所提供之行動電話用來作為恐嚇取財
    等財產犯罪之非法用途上，應有所預見，且不違背其本意，
    其竟仍提供予不法集團成員使用，足見不法集團成員將被告
    所申辦之行動電話用來作為恐嚇取財之用，為被告所容認及
    允許，是被告提供其所申請之前揭行動電話時，應有幫助他
    人犯恐嚇取財罪之不確定故意，亦堪可認定。惟本件並無積
    極證據證明被告係與該名綽號「阿標」之人所屬犯罪集團成
    員共同基於意圖為自己不法所有之犯意聯絡，亦無積極證據
    證明被告有參與前開恐嚇取財構成要件之行為，被告既僅係
    以幫助之不確定故意，參與恐嚇取財罪構成要件以外之行為
    ，自僅成立恐嚇取財罪之幫助犯，並非共同正犯，亦併敘明
    。綜此，本件事證至臻明確，被告幫助犯行可以認定。
三、查被告甲○○提供行動電話予他人恐嚇取財犯罪使用，雖並
    未參與上開犯罪之構成要件行為，然其顯係以幫助他人犯罪
    之意思，實施上開犯罪構成要件以外之行為，核其所為，係
    犯刑法第30條第1項前段、第346條第1項之幫助恐嚇取財罪
    。而被告僅係幫助他人實行恐嚇取財罪，為幫助犯，應依刑
    法第30條第2項之規定，按恐嚇取財罪正犯之刑予以減輕。
    爰審酌被告僅因個人經濟狀況欠佳，一時貪圖小利而提供行
    動電話門號予他人犯罪使用，造成遭受恐嚇取財之人追查贓
    款及實際犯罪行為人發生阻礙，對於社會治安仍具有相當之
    危害性，及其犯罪動機、目的、手段、於審理中尚能坦承犯
    行之態度等一切情狀，量處如主文所示之刑，併諭知易科罰
    金之折算標準。又被告上開犯罪時間在96年4月24日之前，
    且無中華民國九十六年罪犯減刑條例第3條第1項各款所列舉
    不予減刑之情形，已合於同條例所定之減刑要件，爰依同條
    例第2條第1項第3款之規定，減其刑期二分之一，併諭知易
    科罰金之折算標準。
據上論斷，應依刑事訴訟法第273條之1第1項、第299條第1項前
段，刑法第30條第1項前段、第2項、第346條第1項、第41條第1
項前段，刑法施行法第1條之1第1項、第2項前段，中華民國九十
六年罪犯減刑條例第2條第1項第3款、第7條，判決如主文。
本案經檢察官丙○○到庭執行職務。
中　　華　　民　　國　　96　　年　　10　　月　　3 　　日
                  刑事第十七庭  法  官  張國忠
上正本證明與原本無異。
如不服本判決，應於收送達後10日內向本院提出上訴書狀（應敘
述具體理由並附繕本）。
上訴書狀如未敘述理由，應於上訴期間屆滿後20日內補提理由書
於本院。
                                書記官  樓希英
中　　華　　民　　國　　96　　年　　10　　月　　3 　　日
附錄論罪科刑法條
刑法第346條第1項：
（單純恐嚇罪）
意圖為自己或第三人不法之所有，以恐嚇使人將本人或第三人之
物交付者，處6月以上5年以下有期徒刑，得併科1千元以下罰金
。
